【裁判字號】    98,交上訴,120
【裁判日期】    981118
【裁判案由】    公共危險等
【裁判全文】
臺灣高等法院刑事判決               98年度交上訴字第120號
    上  訴  人
    即  被  告  乙○○
    選任辯護人  鄭洋一律師
                曾紀穎律師
                莉雲律師
上列上訴人因公共危險等案件，不服臺灣宜蘭地方法院98年度交
訴字第5號，中華民國98年7月15日第一審判決（起訴案號：臺灣
宜蘭地方法院檢察署97年度偵字第4413號），提起上訴，本院判
決如下：
    主  文
上訴駁回。
    事  實
一、乙○○曾因偽造貨幣案件，經臺灣高等法院臺中分院於民國
    92年5月28日以91年度重上更二字第197號判處有期徒刑4年
    10月確定，於96年7月6日縮短刑期假釋出獄，現仍於假釋期
    間中，竟於民國97年10月17日上午5時20分前之不詳時間，
    在不詳地點，飲用酒類後，已達酒醉不能安全駕駛動力交通
    工具之程度，猶駕駛車號9568－RM號自用小客車，沿宜蘭縣
    羅東鎮○○路由北往南方向行駛，於97年10月17日上午5時
    20分許，行經羅東鎮○○路88號前，本應注意在該路段行駛
    時速不得超過50公里，並應注意車前狀況，隨時採取必要之
    安全措施，以避免發生危險，而依當時並無不能注意之情形
    ，竟因酒後注意力降低，以超過50公里之時速貿然行駛，適
    有行人吳天龍沿興東路由西向東穿越馬路時，遭乙○○所駕
    駛之車輛撞擊，而往興東路與公正街口彈飛落地，致吳天龍
    受有顱內出血之傷害，經送醫急救後仍因傷重不治死亡。乙
    ○○因慮及其仍在假釋中，擔心會遭撤銷假釋入監服刑，竟
    指示另駕駛自小客車附載游子慶之員工陳彥志留在現場頂替
    （陳彥志涉犯頂替罪之部分，業經判決確定），其則由游子
    慶駕車逃離肇事現場返家。嗣經警調閱事發當時現場監視器
    及深入循線調查後，始發現肇事者係乙○○，經於同日12
    時11分許由羅東博愛醫院對乙○○施以抽血檢驗酒精濃度，
    測得其血液中酒精濃度值為161mg/dL(相當於呼氣酒精濃度
    0.805 mg/1)，而查知上情。
二、案經被害人吳天龍之配偶甲○○訴由臺灣宜蘭地方法院檢察
    署檢察官偵查起訴。
    理  由
壹、證據能力部分：
    按被告以外之人於審判外之言詞或書面陳述，除法律有規定
    者外，不得作為證據，刑事訴訟法第159條第1項定有明文。
    證人陳彥志於警詢中之陳述，屬被告以外之人於審判外之陳
    述，復無刑事訴訟法第159條之2至第159條之5例外得為證據
    之情形，則依上開規定，證人陳彥志於警詢中之陳述，無證
    據能力。至於證人陳彥志、游蕙羽於偵查中之陳述，偵查中
    雖未給與被告對質詰問機會，惟原審已傳訊證人到庭供被告
    、辯護人行使反對詰問權，該二位證人於偵查中陳述，並無
    顯不可信之情形，有證據能力。
貳、實體部分：
一、訊據被告固坦認有因過失致被害人死亡之犯行，惟矢口否認
    有何酒後駕車及肇事逃逸之犯行，辯稱：酒是事發後喝的，
    且有指示公司員工在場處理，並無肇事逃逸之犯行云云。經
    查：
（一）被告因過失致被害人吳天龍死亡，且經驗血採得之酒精濃
      度達161mg/dL等情，業經被告坦認不諱，並據被害人家屬
      甲○○指述甚詳，且經證人陳彥志、游子慶、盧胡明證述
      明確，復有道路交通事故當事人酒精測定紀錄表、道路交
      通事故調查報告表、現場圖、現場照片、相驗筆錄、法醫
      檢驗報告書、相驗屍體證明書、相驗照片在卷可稽，核均
      與被告前開任意性自白之事實相符，自堪信為真實。
（二）被告雖否認其有酒後駕車且未有何達不能安全駕駛動力交
      通工具之狀態云云，然依證人陳彥志歷次於偵查中均證述
      ：「我不知道他有無喝酒，我在與他交談時，有聞到酒味
      」等語明確（見97年度相字第348號卷第41-42頁、97年度
      偵字第4413號卷第7頁筆錄），顯見被告於肇事前即已有
      飲酒甚明，至證人陳彥志雖於偵查及原審審理時改口證述
      應該聞到的是死者的酒味云云，然依證人游子慶於原審審
      理時證稱：「在車禍現場時，被告和陳彥志說話的位置在
      我的斜前方大概有6步的距離，而我是站在屍體旁邊。」
      等語（見原審卷第115頁筆錄），可知被告與證人陳彥志
      交談之地點，係距離死者之屍體有一段距離，則衡情證人
      陳彥志自不可能對於酒味之來源有所誤解，故堪認證人陳
      彥志於偵查及原審審理時改稱酒味係死者的云云，顯係事
      後迴護被告之詞，不足採信。至被告雖又辯稱其當日下午
      至晚間均在公司之辦公室內，並無飲酒云云，然依證人即
      被告公司之員工朱益呈、陳彥志、游子慶於原審審理時均
      證述被告當日在辦公室內之情形，並無法一直注意到等情
      在卷（見原審卷第93、98、111頁筆錄），故被告是否有
      在辦公室內飲酒，依證人朱益呈、陳彥志、游子慶之證述
      ，並無從為被告有利之證明。又雖證人蘇淑瑜於原審審理
      時到庭證述其並未聞到被告身上有酒味等語，然關於此點
      ，證人蘇淑瑜所述與證人陳彥志於偵查中證述與被告交談
      時有聞到酒味等語不符，且依監視器畫面，被告確已達不
      能安全駕駛動力交通工具之狀態（詳後述），是難以僅憑
      證人蘇淑瑜之證述，即為被告有利之認定。況被告雖又辯
      稱其係事故發生後返家始飲用高梁半瓶、小藍帶白蘭地酒
      4小瓶，其太太沒有陪他喝云云，而依證人即被告之妻游
      蕙羽於偵查中證稱：被告係喝高梁、啤酒，伊有陪被告喝
      一點高梁等語（見97年度相字第348號卷第54頁），然證
      人游蕙羽於原審審理中證稱：「我陪被告喝啤酒，被告喝
      什麼酒不是很清楚，我沒有注意看，桌上有很多種酒，每
      一種的量都不多，我不知道被告拿什麼酒，我喝的啤酒是
      我自己拿的」等語（見原審卷第106-110頁筆錄），則證
      人游蕙羽對於其陪同被告飲用之酒類，先係稱其陪被告喝
      高梁，後又稱係陪被告喝啤酒，且對於被告究竟飲用何種
      酒類與是否有陪被告飲酒等節，均與被告所述不同，顯見
      證人游蕙羽前開證述顯係為迴護被告之詞，即難採信為真
      實。參以被告既否認其有肇事逃離現場，而係要求證人陳
      彥志留在現場處理，則衡情被告對於警方即將上門詢問一
      節，自有所認知，豈有可能再於肇事後飲酒，而反使自己
      陷於遭懷疑有酒後駕車犯行之不利狀態？故被告確有於肇
      事前飲酒，實堪以認定。
（三）至被告雖辯稱其並未達不能安全駕駛動力交通工具之程度
      云云，然被告於案發後將近7小時經羅東博愛醫院採驗血
      液中之酒精濃度仍高達161mg/dL(相當於呼氣酒精濃度0.8
      05mg/1)，且依原審當庭勘驗現場光碟所示：「深色上衣
      男子待機車通過後穿越馬路，行走至路中心雙黃線附近，
      即遭機車後方之自小客車撞擊，撞擊後該自小客車之煞車
      燈才亮起，且撞擊當時該自小客車左後輪已明顯超越路中
      心之雙黃線。該自小客車肇事後，於監視器畫面範圍內看
      不出有減速之跡象」（見原審卷第125頁勘驗內容），顯
      見案發當時，被告駕駛自用小客車行經該路段時，被害人
      已經行走至路中心附近，並非突然闖出，且被告之自用小
      客車前方，尚另有一輛機車，該機車見到被害人行走於該
      處，即行閃避，而被告隨即完全沒有煞車即往被害人身上
      撞去，且於撞擊後始行煞車，顯見被告當時之精神狀態，
      確已因酒醉而導致反應能力顯著降低，而達不能安全駕駛
      動力交通工具之狀態，否則於當時之狀況，被害人既非突
      然闖出，且前方亦有一輛機車通過，被告駕車在後，即使
      因速度過快，亦不可能完全來不及反應，而完全沒有煞車
      之跡象，故被告前開辯解，亦屬無據，被告確已達不能安
      全駕駛動力交通工具之狀態甚明。
（四）被告雖辯稱其已要求其員工即證人陳彥志在場處理，並未
      有肇事逃逸之犯行云云，然矧「逃逸」者，係指逃離不見
      蹤跡（最高法院94年台上字第2152號判決要旨參照），依
      證人陳彥志前於偵查中證稱：「基於我是乙○○的員工，
      我不知事情會那麼嚴重，乙○○有用眼神向我示意，我就
      留在現場」等語（見97年度相字第348號卷第41-42頁筆錄
      ），核與其於原審審理時亦自承：「我個人覺得乙○○有
      用眼神跟我示意，所以我就承認我是肇事者，實際上肇事
      的人不是我，我也知道是乙○○肇事的」等語相符（見原
      審卷第55頁筆錄），顯見被告確係要求其員工即證人陳彥
      志為其頂罪甚明，況被告如無逃離現場之犯意，何以於事
      發後，示意證人陳彥志在場處理後，即行返家，不僅未再
      至現場或醫院關心，亦未再為任何處理，且於警方前往時
      ，竟係在睡覺中？參以被告雖辯稱其係為籌錢始先行回家
      云云，然依當時被害人之身分不明，是否為民事求償尚且
      不知，何以有不留在現場處理而先行回家籌錢之必要？被
      告前開辯解，實與常情不符，尚難採信，被告於肇事後要
      求員工陳彥志在場頂替犯罪，其確有肇事逃逸之犯意甚明
      。
（五）綜上所述，本件事證明確，被告服用酒類後不能安全駕駛
      動力交通工具而仍駕駛、過失致死及肇事逃逸之犯行，均
      堪以認定，均應依法論科。
二、核被告所為，分別係犯刑法第185條之3之服用酒類不能安全
    駕駛動力交通工具罪、刑法第276條第1項前段之過失致死罪
    及同法第185條之4之肇事致人死亡逃逸罪。被告所犯上開3
    罪，犯意各別，行為互殊，應分論併罰。被告係汽車駕駛人
    ，酒醉駕車因而肇事致人死亡，應依道路交通管理處罰條例
    第86條第1項之規定，就過失致死罪，加重其刑至2分之1。
    原審認被告罪證明確，適用刑法第185條之3、第185條之4、
    第276條第1項前段、第51條第5款，道路交通管理處罰條例
    第86條第1項，並審酌被告之素行、智識程度，且於酒後駕
    車，對於社會交通安全秩序之危害甚鉅，且於撞擊被害人後
    ，竟又指示員工頂替而逃逸，其所生危害非輕，及其犯後態
    度、已與被害人家屬達成和解等一切情狀，分別量處有期徒
    刑三月、七月、十月，並定其應執行之刑一年六月，核其認
    事用法及量刑，均無違誤。被告上訴否認犯罪，為無理由，
    其上訴應予駁回。
據上論斷，應依刑事訴訟法第368條，判決如主文。
本案經檢察官曾忠己到庭執行職務。
中    華    民    國    98    年    11    月    18    日
                  刑事第一庭審判長法  官  葉騰瑞
                                  法  官  王炳梁
                                  法  官  莊明彰
以上正本證明與原本無異。
駕駛動力交通工具肇事，致人死傷而逃逸罪部分如不服本判決應
於收受送達後10日內向本院提出上訴書狀，其未敘述上訴之理由
者並得於提起上訴後10日內向本院補提理由書（均須按他造當事
人之人數附繕本）「切勿逕送上級法院」。
其餘部分不得上訴。
                                  書記官  王韻雅
中    華    民    國    98    年    11    月    18    日


司法院資訊處製作；財團法人民間司法改革基金會備份。
